【裁判字號】    98,消債更,140
【裁判日期】    981019
【裁判案由】    更生程序
【裁判全文】
臺灣嘉義地方法院民事裁定           98年度消債更字第140號
聲  請  人
即  債務人  甲○○
上列當事人聲請消費者債務清理事件，本院裁定如下：
    主  文
債務人甲○○（身分證統一編號：Ｚ000000000號）自民國九十八
年十月十九日下午二時起開始更生程序。
本件命司法事務官進行本件更生程序。
    理  由
一按債務人不能清償債務或有不能清償之虞者，得依本條例所定
  更生或清算程序，清理其債務。債務人無擔保或無優先權之債
  務總額未逾新臺幣（下同）1,200萬元者，於法院裁定開始清
  算程序或宣告破產前，得向法院聲請更生。再按債務人與金融
  機構協商成立者，不得聲請更生或清算。但因不可歸責於己之
  事由，致履行顯有重大困難者，不在此限；本條例施行前，債
  務人依金融主管機關協調成立之中華民國銀行公會會員辦理消
  費金融案件無擔保債務協商機制與金融機構成立之協商，準用
  前項之規定。法院開始更生程序之裁定，應載明其年、月、日
  、時，並即時發生效力。法院裁定開始更生或清算程序後，得
  命司法事務官進行更生或清算程序，必要時得選任律師、會計
  師或其他適當之自然人或法人一人為監督人或管理人，消費者
  債務清理條例第3條、第42條第1項、第151條第5項、第6項、
  第45條第1項、第16條第1項分別定有明文。
二本件債務人主張：債務人有不能清償債務情事，於消費者債務
  清理條例施行前，曾依照中華民國銀行公會會員辦理消費金融
  案件無擔保債務協商機制與金融機構即日盛國際商業銀行股份
  有限公司（下稱日盛公司）成立協商，惟債務人工作不穩定，
  於96年4月起未依約定繳款，每月須支出健保費608元、水、電
  費513元、機車油資800元、行動電話通信費600元、膳食費4,5
  00元、醫藥費500元、日常生活必需用品2,000元、國民年金67
  4元，及母親黃碧蘭扶養費3,000元，實無力繼續履行協商條件
  ，有不可歸責於己，致履行顯有重大困難之事由，且債務人無
  擔保或無優先權債務總額未逾1,200萬元，復未經法院裁定開
  始清算程序或宣告破產，爰聲請更生等語。
三本院之判斷：
(一)經查，債務人主張其目前積欠債務734,508元，業據其提出債
  權人清冊、無擔保債務明細表、財團法人金融聯合徵信中心
  當事人查詢個人資料（信用報告）回覆書各1份為證，應堪採
  認。又債務人於95年10月5日，依中華民國銀行公會會員辦理
  消費金融案件無擔保債務協商機制與金融機構成立協商，約定
  每月償還10,491元，債務人自96年4月起未依約定繳款等情，
  有日盛商銀98年9月23日陳報狀附協議書、財團法人金融聯合
  徵信中心當事人查詢個人資料（信用報告）回覆書、日盛銀行
  存款憑條在卷可稽，堪信屬實。
(二)債務人主張其每月收入17,000元（見98年9月18日補正狀），
  經核債務人稅務電子閘門財產所得調件明細表，暨債務人前與
  日盛銀行協商時所提出之收入證明切結書（見上開日盛銀行函
  附）記載，均尚無高於此金額之收入，堪認債務人每月收入17
  ,000元。
(三)債務人主張其每月需支出健保費608元、水、電費513元、機車
  油資800元、行動電話通信費600元、膳食費4,500元、日常生
  活必需用品2,000元、醫藥費500元及國民年金674元，另須負
  擔母親黃碧蘭扶養費3,000元等語。然：
1.按消費者債務清理條例之立法目的，乃在使陷於經濟上困境之
  消費者，得藉由更生或清算程序，清理債務，以妥適調整其與
  債權人之權利義務關係，並非幫助債務人保持其舊有之生活水
  平，故債務人果有不能清償債務或有不能清償之虞等情事，其
  生活程度自應受相當之限制，以維持一般人最低生活水平所需
  為準，否則對債權人即屬不公，合先敘明。
2.債務人主張其每月需支出健保費608元、國民年金保險費674元
  、水、電費513元，業據其提出中央健康保險局保險費收據、
  勞工保險局國民年金保險費繳款單為證，另主張其每月支出膳
  食費4,500元，尚未逾一般最低生活標準，上開支出金額尚屬
  合理且必要，應可採列。
3.債務人主張其每月支出機車油資800元，且其從事保險業務員
  等情，業據其提出油資發票、公勝保險經紀人股份有限公司在
  職證明書在卷可稽，且觀諸卷附稅務電子閘門財產所得調件明
  細表亦載明其有上開公司之薪資及執行業務所得，是債務人此
  部分主張，信屬真實，審酌債務人工作及其日常生活所需，其
  主張每月油資800元，尚屬有據。另債務人主張其每月支出電
  話費600元，經核債務人之工作性質及最低日常生活所需，亦
  屬合理而可採。
4.債務人於聲請狀主張其每月支出醫療費500元，未提出任何憑
  證，經本院裁定命其於文到10日內補正證據，債務人僅提出98
  年9月17日診斷證明書，又該診斷證明書記載初診日期98年9月
  17日、病名「胸腰椎脊柱側彎」、處理意見「不宜搬重物及劇
  烈運動」等語，尚無法釋明債務人每月需支出醫藥費500元，
  惟審酌一般人最低生活所需，平均每月醫藥費以200元為合理
  ，准予認列。另債務人主張每月日常活必需用品2,000元，尚
  屬過高，應以每月1,000元為必要。
5.債務人主張其每月支出母親黃碧蘭扶養費3,000元，然黃碧蘭
  有工作，此為債務人所自陳（見98年9月18日補正狀），且其
  97年度有薪資、執行業務所得等，合計288,679元，平均每月2
  4,056元；96年度有薪資所得合計471,223元，平均每月39,26
  8元，且現有不動產4筆及汽車，價值合計1,180,518元，有稅
  務電子閘門財產所得調件明細表在卷可稽，可見黃碧蘭尚有收
  入足以維持生活，無由債務人支付其費用之必要，故債務人此
  部分主張，自屬無據。
6.綜上，債務人每月必要支出為8,895元（計算式：608＋674＋5
  13＋4,500＋800＋600＋200＋1,000＝8,895）。
(四)債務人每月收入約17,000元，扣除前揭必要支出8,895元，僅
  餘8,105元，顯不足清償依前揭協商應付金額10,491元。是債
  務人主張其有不可歸責於己之事由，致履行前揭協商之清償方
  案顯有重大困難乙節，應屬可採。此外，本件又查無債務人有
  消費者債務清理條例第6條第3項、第8條或第46條各款所定駁
  回更生聲請之事由存在，則債務人聲請更生，與法尚無不符，
  應予准許，並依首開規定命司法事務官進行本件更生程序，爰
  裁定如主文。
中    華    民    國    98    年    10    月    19    日
                  民事第三庭    法  官  蘇雅慧
上為正本係照原本作成
本件不得抗告
本裁定已於98年10月19日下午2時公告。
中    華    民    國    98    年    10    月    19    日
                                書記官  劉昀匊


司法院資訊處製作；財團法人民間司法改革基金會備份。
